【裁判字號】    97,交訴,72
【裁判日期】    971008
【裁判案由】    公共危險
【裁判全文】
臺灣彰化地方法院刑事判決              97年度交訴字第72號
公  訴  人  臺灣彰化地方法院檢察署檢察官
被      告  乙○○
選任辯護人  陳建良律師
上列被告因公共危險案件，經檢察官提起公訴（97年度偵字第29
36號），本院判決如下：
    主  文
乙○○駕駛動力交通工具肇事，致人受傷而逃逸，處有期徒刑陸
月，如易科罰金，以新臺幣壹仟元折算壹日。緩刑參年。
    事  實
一、乙○○於民國97年3月15日下午駕駛車牌號碼7918－LB號自
    用小貨車，沿彰化縣秀水鄉○○村○○路由南往北方向行駛
    ，於同日下午2時6分許行駛至彰秀路臨16之1號前，原應注
    意汽車行駛時，駕駛人應注意車前狀況及兩車併行之間隔，
    並隨即採取必要之措施及超車時應與前車左側保持半公尺以
    上之間隔超過，而依當時天候晴、日間自然光線、柏油路面
    乾燥、無缺陷、無障礙物、視距良好等客觀情形，並無不能
    注意之情事，竟疏未注意及此，即貿然自同向行駛於前方由
    甲○○騎乘之車牌號碼857－GRB號重型機車左側超車，乙○
    ○所駕駛之上開自用小貨車右後車身遂與甲○○騎乘之上開
    機車左側煞車把手發生擦撞並勾住該機車煞車把手尾端圓形
    突出點，而將機車向前拖行，甲○○人車並於脫離乙○○駕
    駛之上開自用小貨車時滑行倒地，甲○○因而受有胸壁挫傷
    、左膝及左下肢挫傷之傷害（過失傷害部分未據告訴）。詎
    乙○○於駕駛上開動力交通工具肇事，致甲○○受傷後，竟
    未報警處理及對甲○○實施救護或為其他必要之措施，而另
    基於肇事逃逸之犯意，駕駛上開自用小貨車逃離現場，嗣經
    警調閱路口監視錄影畫面與甲○○所提供之車號比對後循線
    查悉上情。
二、案經彰化警察局鹿港分局報告臺灣彰化地方法院檢察署檢察
    官偵查起訴。
    理  由
一、本案全部卷證所涵括之供述證據及非供述證據，公訴人、被
    告及選任辯護人均同意以下全部證據之證據能力，亦未於言
    詞辯論終結前聲明異議，本院審酌該等供述證據及非供述證
    據作成時之情況，並無不適當之情事，應均具有證據能力，
    合先敘明。
二、訊據被告乙○○固坦承有於前揭時、地駕駛上開自用小貨車
    與被害人甲○○騎乘之上開機車發生擦撞，致被害人甲○○
    受有事實欄所載傷害等情不諱，惟矢口否認有何肇事逃逸犯
    行，辯稱：其不知與被害人發生車禍才會離開現場云云。選
    任辯護人辯護意旨略以：被告有投保足額之保險，並無逃逸
    避責之動機，而被害人所述肇事經過情節，違反物理法則，
    且與警詢時所述不一，應係被害人於調解時未得到滿意之賠
    償條件，始於偵查中狹怨報復，況在被告聽力受損且駕車時
    車窗關閉之情況下，被告未聽到車外聲響而不知肇事，亦屬
    合理云云。經查：
（一）本件車禍肇事經過，業據證人即被害人甲○○於警詢時陳
      稱：肇事前其騎乘車號857－GRB號重型機車沿彰秀路路旁
      由南往北直行，行經肇事地點時，突然有一輛自小貨車從
      其左側經過，經過時將其左邊煞車把手往前帶，其心想怎
      麼會這樣，然後就控制不住倒地，身體多處受傷，跌倒之
      後其便起身一直呼喊該駕駛人，但對方並未停車即離去等
      語，嗣於偵查中具結證稱：當時其騎乘機車靠近路邊，時
      速大概只有30公里，剛綠燈右轉後行駛一段距離，便遭被
      告駕駛之自小貨車車尾車柄勾住其機車左側煞車握把，將
      其機車拖行，其一邊被拖著走，一邊用台語大聲呼叫「喂
      、喂、喂，你怎麼拖著我一直走」，其忘記喊了幾聲，便
      被拖行到路中央，因安全帽扣得很緊才保住小命，其倒在
      路上時，亦有繼續呼叫「喂，你把我撞倒了，怎麼沒有停
      車」，其倒下後有立即爬起來記下肇事車輛之車牌號碼，
      且到場處理之員警有調閱肇事地點附近之監視錄影畫面，
      確認車牌號碼，其在事故現場有向到場處理之警方表示遭
      被告之自小貨車拖著走等語，另於本院訊問及本院審理時
      證述：其當天從花秀路轉彰秀路要去秀水文化會館，當時
      路上車輛不多，被告駕駛之車輛從其左側經過，其時速約
      2、30公里，被告車速比較快，其感覺被告之車輛咻一下
      由其旁邊經過，被告車輛之右後車身勾到其機車之左側煞
      車把手尾端圓形突出點，其遭被告之車輛勾著往前帶約2
      、30公尺，其被勾到之後，手抓住機車不敢放，但有用嘴
      巴大聲喊說「喂、喂，你怎麼把我的車子勾著走」，後來
      被告之車輛有震了一下，其便重心不穩往，人便往左倒地
      ，但機車怎麼倒其不知道，倒地後其有起身揮手並且以台
      語喊叫「你撞到我，停住、停住」，但被告之車輛均沒有
      反應，後來其便在現場報警，警察就到現場等語，互核內
      容大抵相符，並經證人即到場處理並製作筆錄之警員王錦
      城到庭證述：其到達車禍現場時，現場僅有告訴人及另一
      位派出所同事，當時告訴人表示有一輛小貨車從其左側經
      過，勾到其機車把手，致其重心不穩滑倒，告訴人描述完
      後，其依現場跡證繪製現場圖，並請告訴人到醫院驗傷開
      立診斷書，其再沿路調閱監視器，告訴人所記下之車號英
      文字母有出入，但數字部分沒有問題，其在監視器發現被
      告駕駛之車輛，該監視器地點距離肇事地點不到2公里，
      且監視錄影時間與車禍時間差不多，便通知被告到警局說
      明，並觀看被告車輛有無擦撞痕跡，被害人在被告到警詢
      前已將筆錄製作完成，製作筆錄時被害人表示其騎乘機車
      行經車禍地點，有一輛自小貨車從其左側經過，該自小貨
      車中後車身勾到其機車把手將其往前帶，其便跌倒，其當
      時在筆錄沒有使用拖行之字眼，因其自己所定義之拖行是
      指兩輛車幾乎卡在一起，一輛車被另一輛車拖著走等語明
      確，則依證人王錦城之證述，足見被害人於案發當時即已
      向員警表示其機車把手有遭被告駕駛之自小貨車車身勾住
      並帶著走，與其於偵查中及本院審理時所述並無相違，至
      被害人之警詢筆錄雖未為拖行之記載，惟此業經證人王錦
      城證稱係因其自行認定此種情況不是拖行而未使用該字眼
      等語明確，自難以此遽認被害人所述前後不一，況證人即
      被害人甲○○與被告非有何親誼故舊之關係，且與被告既
      不相識，亦無仇怨，純係偶然與被告發生車禍之人，如非
      確有其事，衡情證人甲○○斷無設詞誣陷被告之動機及必
      要，雖辯護人以應係被害人不滿於調解時未得到滿意之賠
      償條件，始於偵查中狹怨報復云云，惟如證人甲○○確不
      滿和解條件，大可不與被告達成和解而提出過失傷害告訴
      ，豈有甘冒偽證罪責而為虛偽證述之必要？是選任辯護人
      所辯，顯屬無稽，委無足取，證人甲○○上開證述，應堪
      採信。又辯護意旨指稱證人甲○○證述其機車煞車把手勾
      住被告駕駛之車輛車身等情節違反物理法則之理由，均係
      辯護人徒憑己意所想像推測，要難認與事實相符，且經本
      院依告訴人所述情況加以模擬比對，被害人機車之左側煞
      車把手尾端圓形突出點確有與被告自小貨車右後側車身碰
      觸後遭勾住之可能性，亦有本院勘驗筆錄及勘驗照片等件
      附卷可查，益徵被害人所述並非子虛，辯護人辯護意旨實
      非可採。此外，並有道路交通事故調查報告表(一)、(二)及道
      路交通事故現場圖各1份、彰化縣警察局鹿港分局道路交
      通事故照片紀錄表所附照片12張、財團法人彰化基督教醫
      院鹿基分院診斷書1份在卷可佐，被告駕駛之自小貨車右
      後車身與被害人騎乘之機車左側煞車把手尾端發生擦撞，
      並勾住該機車煞車把手尾端圓形突出點而將機車向前拖行
      ，致被害人倒地受傷等情，應可認定。
（二）又被告與被害人發生車禍後，被告並未停留於現場而逕行
      駕車離去乙節，並據證人即被害人甲○○及證人即到場處
      理之警員王錦城證述屬實，且為被告所不爭執，雖被告及
      辯護人以被告聽力受損無法聽見車外聲響為辯，且被告兩
      耳聽力異常、聽力衰退乙情，確有童綜合醫療社團法人童
      綜合醫院97年4月28日 (97)童醫字第0465號函及隨函檢附
      之勞工特殊體格及健康檢查紀錄表（按被告係96年1月13
      日至該院體檢）及澄清綜合醫院97年8月21日澄高字第970
      349號函及隨函檢附之病歷各1份在卷可考，惟被告於偵訊
      中，經偵查檢察官略加提高音量訊問，或請在庭法警協助
      複誦，其即可正常應訊，業經起訴書記載詳實，且此情與
      被告於本院開庭時之狀態相同，堪認被告雖聽力較一般人
      減退，但仍有相當之聽覺，且被告既係於本件車禍發生之
      1 年餘前健康檢查即已有聽力異常之症狀，猶繼續駕駛車
      輛，可見其聽力尚足以應付行車時之各種情況，又本件乃
      係被告駕駛之自小貨車右後車身與被害人騎乘之機車左側
      煞車把手發生擦撞，兩車復有相依拖行情事，前已敘明，
      被告對於其駕駛之車輛與機車發生擦撞並拖行機車乙情，
      實難認毫無感覺，是被告縱有聽力衰退之事實，亦無法據
      此為有利被告之認定，況被告當時所從事者係須高度注意
      之駕駛作為，而被告於駕駛車輛時，本應對其車輛四周之
      情形加以留意，且由其車輛右前方之後視鏡即可發現被害
      人甲○○所騎乘之機車遭其擦撞並勾住拖行之狀況，被告
      竟諉稱不知情云云，殊無可採。又辯護人雖辯以被告投保
      足額保險，無避責動機，並提出汽車保險單為證，惟被告
      於此偶發之交通事故，是否會因有投保足額保險即無卸責
      逃逸之可能，尚屬臆測之詞，且一般人在發生事故當時本
      會驚慌、焦慮，能否立即周延、理性地思及自己有投保足
      額保險之情事，亦非無疑，是被告是否投保足額保險，與
      其是否會在肇事當時逃逸並無必然之關連性，此亦不足為
      有利被告之認定。綜合上情，被告於車禍發生當時知悉肇
      事乙節，應堪認定。
（三）按汽車駕駛人駕駛汽車肇事致人受傷或死亡，應即採取救
      護或其他必要措施，並向警察機關報告，不得駛離或逃逸
      ，道路交通管理處罰條例第62條第1項定有明文。又因道
      路交通事故之發生，常非於己之鄰親家里，時有告救不能
      情事，乃科以肇事者須即採取救護或其他必要措施，並應
      向警察機關報告之法定義務，以防因就醫延誤致生無謂傷
      亡，並俾得通知傷亡者家屬到場，以明責任，是凡肇事人
      於行車肇事致人受傷或死亡，未即採取救護或其他必要措
      施，並向警察機關報告，即駕車逃逸者，均應依該規定處
      罰，至其嗣後是否受刑事訴追及已否與被害人達成民事和
      解，賠償損失，對其應受處罰乙節，並不生影響。職是之
      故，汽車駕駛人駕駛汽車肇事，不論其責任之歸屬為何，
      即有義務留在肇事現場，採取救護或其他必要措施，並向
      警察機關報告，以維護他人之生命與其他用路人之交通安
      全。其立法目的，既係促使駕駛人於肇事致死傷後，能對
      被害人即時救護，報告警察機關，以減少死傷，是該罪之
      成立祇以行為人有駕駛動力交通工具肇事，致人死傷而逃
      逸之事實為已足，至行為人之肇事有否過失，則非所問（
      最高法院92年度臺上字第4468號刑事判決參照）。本件被
      告駕駛上開自用小貨車與被害人甲○○騎乘之機車發生擦
      撞並拖行機車，致被害人人車倒地，業如前述，而機車倒
      地時，機車騎士之身體因撞擊地面及與地面摩擦，因防護
      力不足，極易成傷，此為一般人所周知，而本件被告既知
      被害人在遭其撞及及拖行後人車倒地，應對被害人當場受
      有傷害已有認識，其竟未採取救護或其他必要措施，並向
      警察機關報告，即逕行駕車離去，嗣經警循線查獲，其肇
      事逃逸已甚灼然。綜上各節相互以觀，被告前開辯稱及選
      任辯護人之辯護意旨，均不足採，本件事證明確，被告肇
      事逃逸之犯行，堪以認定，應予依法論科。
三、核被告乙○○所為，係犯刑法第185條之4肇事致人傷害逃逸
    罪。爰審酌被告駕車肇事致人受傷，竟未給予傷者必要之救
    助，或迅速報警處理，反逃逸離去，陷被害人於求援無著及
    求償無門之危險，行為可訾，應予非難，兼衡被害人所受傷
    勢，及被告犯後已就過失傷害部分與被害人達成和解，此有
    調解書1份附卷可憑之犯後態度，暨其素行、犯罪動機、目
    的、手段、生活狀況及智識程度等一切情狀，量處如主文所
    示之刑，並諭知易科罰金之折算標準，以示懲儆。末查被告
    前未曾受有期徒刑以上刑之宣告，有臺灣高等法院被告前案
    紀錄表及臺灣彰化地方法院檢察署刑案資料查註紀錄表各1
    份在卷可稽，素行尚佳，且事後已與被害人達成和解，其因
    一時失慮，致罹刑典，經此偵審科刑之教訓後，當知所警惕
    ，信無再犯之虞，本院綜核各情，認所宣告之刑，以暫不執
    行為適當，併依刑法第74條第1項第1款規定，予以宣告緩刑
    3年，以啟自新。
據上論斷，應依刑事訴訟法第299條第1項前段，刑法第185條之4
、第41條第1項前段、第74條第1項第1款，判決如主文。
本案經檢察官陳茂榮到庭執行職務。
中    華    民    國    97    年    10    月    8     日
                  交通法庭   審判長法     官  石馨文
                                   法     官  羅永安
                                   法     官  尚安雅
以上正本證明與原本無異。
如不服本判決，應於判決送達後10日內，向本院提出上訴書狀，
上訴書狀應「敘述具體上訴理由」，並按他造當事人之人數附繕
本。「切勿逕送上級法院」。
告訴人或被害人對於判決如有不服具備理由請求檢察官上訴者，
其上訴期間之計算係以檢察官收受判決正本之日期為準。
中    華    民    國    97    年    10    月    13    日
                                  書  記  官  陳文俊
附錄本案論罪科刑法條全文：
中華民國刑法第185條之4
（肇事遺棄罪）
駕駛動力交通工具肇事，致人死傷而逃逸者，處 6 月以上 5 年
以下有期徒刑。


司法院資訊處製作；財團法人民間司法改革基金會備份。
